【裁判字號】    90,勞上易,5
【裁判日期】    900626
【裁判案由】    給付補償金
【裁判全文】
臺灣高等法院臺中分院民事判決      九十年度勞上易字第五號
      上  訴  人  甲○○
      被 上訴 人  合晟興業股份有限公司
      法定代理人  乙○○
右當事人間請求給付補償金事件，上訴人對於中華民國八十九年十二月五日臺灣臺中
地方法院第一審判決（八十九年度勞訴字第二五號），提起上訴，本院判決如左：
      主      文
上訴駁回。
第二審訴訟費用由上訴人負擔。
      事實及理由
一、本件上訴人主張：伊係被上訴人之勞工，從事膠布機之工作，於八十八年三月二
    日因工作中手臂捲入機器經送沙鹿鎮光田醫院救治，計住院十餘日。出院之後仍
    須回門診復健，伊因左手臂骨折打入鋼釘且左手上肢酸麻無力至今仍無法擔任膠
    布機員工之工作，被上訴人以伊未能提出「確不能出勤」之醫院診斷書為由前於
    同年四月十五日發存證信函促伊回去上班，然伊已於同年四月十三日、十四日、
    二十日提出醫院診斷證明書，但被上訴人仍於同年四月二十三日、五月二十四日
    寄存證信函予伊，前於五月十九日將伊公告解雇。兩造之後向台申縣政府勞工科
    申請協調補助工資事宜，被上訴人於協調後匯入二萬七千元並申請勞保給付四萬
    零八百一十元予伊，然於協調之後伊去換健保卡時發現被上訴人已於同年四月底
    將伊之健保退保，故伊才末依約回去上班。愛依勞動基準法第五十九條之規定，
    求為判命被上訴人給付八十八年三月二日起至同年十月十一日止，共計五百九十
    日之工資補償之判決，即以口平均工資一千二百零六十元計算共七十一萬一千五
    百四十元，扣除被上訴人原先之給付及勞保給付共六萬七十八百一十元，被上訴
    人尚應給付伊六十四萬二十七百三十元並加計法定遲延利息。
二、被上訴人則以：兩造於勞資爭議協調會議成立和解後，使即依和解約定之內容為
    上訴人申請八十八年三月二日至同年六月二十日期間之勞保末領薪資之傷病給付
    ，獲得給付四萬零八百一十元，伊再補發此段期間勞保傷病給付與原領工資之差
    額二萬七十零六十元予上訴人，故上訴人依和解約定之此段期間所受領之原領工
    資共六萬七十八百七十元，惟上訴人並未依和解內容於同年六月二十一日返回公
    司上班，伊乃以上訴人連續曠工達三日以上，於同年六月二十四日解僱上訴人，
    上訴人主張其健保已於同年四月底被公司退保，但因調解約定六月二十一日要回
    公司上班，如上訴人有依約定回來上班公司自然會替他加保，而年資中斷乃係另
    一間題。兩造既已於八十八年六月九日成立勞資爭議和解，上訴人即應依和解內
    容於八十八年六月二十一日返回被上訴人公司上班，惟上訴人並未返回公司上班
    ，已由伊予以解僱，上訴人自不得請求同年六月二十一日起以後之工資，且依兩
    造和解內容觀之，上訴人亦只能請求八十八年三月二日至六月二十日之原領工資
    ，故上訴人請求自八十八年六月二十一日起至八十九年十月十一日止之工資補償
    ，即無理由等語，資為抗辯。
三、原判決斟酌兩造主張及攻擊防禦方法之結果，認上訴人之主張於一萬七十三百七
    十八元之範圍內為有理由，通此部分則屬無理由，從而判決命被上訴人給付上訴
    人一萬七十三百七十八元及其法定利息，並駁回其餘部分之訴。上訴人不服提起
    上訴，聲明求為判決：(一)原判決關於上訴人敗訴部分廢棄。(二)右廢棄部分，被上
    訴人應再給付上訴人六十二萬六十三百五十二元及自起訴繕本送達之翌日起至清
    償之日止，按年息百分之五計算之利息。(三)第一、二審訴訟費用由被上訴人負擔
    。被上訴人則聲明求為判決：(一)上訴駁回。(二)第二審訴訟費用由上訴人負擔。
四、兩造不爭之事實：
  (一)上訴人受僱於被上訴人公司擔任膠布機員工，八十八年三月二日，上訴人於工作
    時因左手遭機器捲入市受有左眩骨骨折之傷害。
  (二)兩造於八十八年六月九日經台中縣政府勞工科協調時成立和解，由被上訴人為上
    訴人申請勞保傷病給付並按上訴人之原領工資自八十八年三月二日起至同年六月
    二十日止予以補償，上訴人並應於同年六月二十一日返回被上訴人公司上班，嗣
    被上訴人已為上訴人申請勞保傷病給付四萬零八百一十元及給付工資兩萬七十零
    六十元共計六萬七千八百七十元，然上訴人未於同年六月二十一日返回被上訴人
    公司上班。
五、按和解為當事人約定互相讓步，以終止爭執或防止爭執發生之契約，故有便當事
    人所拋棄之權利消滅及使當事人取得和解契約所訂明權利之效力，民法第七百三
    十七條定有明文。故和解契約一經合法成立，當事人均應受其拘束。縱使一方因
    而受不利益之結果，亦不得事後翻異，更就和解前之法律關係再行主張（最高法
    院四十二年度台上字第四零六號判決參照）。查本件兩造業於八十八年六月九日
    經台中縣政府勞工科協調後成立和解，約定資方要求勞方向就診醫院出具診斷書
    等資料提供公司以便辦理薪資補償申辦手續，資方同意自同年三月二日至六月二
    十日期間依法按原領工資予以補償，勞方並應於同年六月二十一日返回公司上班
    ，三月二日至六月二十日醫療期間資方同意勞方補辦公傷病假等情，有勞資爭議
    協調會議記錄附卷可證，復為兩造所不爭執，是本件工資補償事件兩造既已達成
    和解，揆諸上開說明，上訴人應僅得依該和解內容請求被上訴人補償八十八年三
    月二日起至六月二十日止之工資，並應履行該和解契約所定之義務亦即應於八十
    八年六月二十一日返回被上訴人公司上班。上訴人雖主張因協調後其去換健保卡
    時發現被上訴人已於八十八年四月底將其健保退保，故其才未依和解約定回去上
    班云云。惟就健保退保一節，上訴人應向被上訴人要求處理，尚不得據以拒絕履
    行和解契約。上訴人嗣後又主張係因其手傷到現在仍在繼續治療當申，故未返回
    公司上班云云，然其是否確實無法工作，經被上訴人數次要求上訴人提出「確不
    能工作證明」，上訴人均無法提出，其所提出之光田醫院、一品堂申醫診所診斷
    證明書，亦僅記載「宜再休養三個月」及「門診自八十八年五月廿日至八十九年
    十一月廿二日止於本診所治療復健申」等語，並未記載上訴人確實因手傷而無法
    工作之情，況即便上訴人確實因手傷而無法從事原任之工作，然被上訴人業已發
    函向上訴人表示可為其安排較輕便之工作，上訴人竟仍末依和解契約回公司上班
    ，是其主張係因手傷而無法返回公司工作云云，顯屬無據，不足採信。被上訴人
    因上訴人未依約返回公司工作，乃以連續曠工達三日以上為由，於八十八年六月
    二十四日解僱上訴人，於法並無違誤。上訴人既已遭被上訴人解僱，自不得請求
    同年六月二十一日起以後之工資，是上訴人請求八十八年六月二十一日起至八十
    九年十月十一日止之工資補償部分，應無理由，其僅得請求之部分乃八十八年三
    月二日至六月二十日期間內之工資補償。
六、按勞工因遭遇職業災害而致死亡、殘廢、傷害或疾病時，雇主應依左列規定予以
    補償。但如同一事故，依勞工保險條例或其他法令規定，已由雇主支付費用補償
    者，雇主得予以抵充之：二、勞工在醫療中不能工作時，雇主應按其原領工資數
    額予以補償，勞動基準法第五十九條第二款定有明文。又，勞動基準法施行細則
    第三十一條規定：本法第五十九條第二款所稱原領工資，係指該勞工遭遇職業災
    害前一日正常工作時間所得之工資。其為計月者，以遭遇職業災害前最近一個月
    工資除以三十所得之金額為其一日之工資。次按工資，乃勞工因工作而獲得之報
    酬，勞動基準法第二條第三款前段定有明文，且依勞動基準法施行細則第十條規
    定，不包括獎金、差旅費、夜點費等。是工資實係勞工之勞力所得，為其勞動對
    價而給付之經常性給與，倘雇主為改善勞工生活而給付非經常性給與;或為其單
    方之目的，給付具有勉勵、恩惠性質之給與，及非為勞工之工作給付之對價，與
    勞動契約上之經常性給與有別，應不得列入工資範圍之內。查本件上訴人於八十
    八年三月二日受傷，其受傷前最近一個月即八十八年二月之薪資明細包括O薪俸
    一一、二○○元工作加給四、八○○元全勤一、五○○元平時加班一、八
    九○元產值紅利七、○三九元績效獎金一、五七五元交通差旅一、○八○
    元夜點費二、五六○元合計共三一、六四四元，此有被上訴人提出為上訴人所
    不爭執之上訴人八十八年二月薪資明細表一紙為證。其中全勤獎金屬其有勉勵恩
    惠性質之給與非屬工資，績效獎金、交通差旅、夜點費屬勞動基準法施行細則第
    十條所定非屬工資之項目，平時加班非正常工作時間所得之工資非屬原領工資，
    而產值紅利部分上訴人主張每月均至少有七十多元，且視公司賺錢分紅而定金額
    等語，故產值紅利部分應為勞工因其勞動對價而給付之經棠性給與應屬勞基法所
    定之工資範圍。故本件上訴人之原領工資為薪俸加工作加給加產值紅利共二萬二
    一千零三十九元再除以三十為七百六十八元。八十八年三月二日至同年六月二十
    日止共一百一十一日，每日原領工資為七百六十八元，合計共八萬五千二百四十
    八元。扣除被上訴人及勞保已給付上訴人之部份為六萬七千八百七十元，被上訴
    人尚須給付上訴人一萬七十三百七十八元。是上訴人請求被上訴人給付工資補償
    一萬七十三百七十八元部分，為有理由，通此部分範圍所為請求，即屬無據，不
    應准許。
七、綜上所述，上訴人依勞動基準法之規定請求被上訴人給付六十四萬二十七百三十
    元，及其法定遲延利息，於一萬七十三百七十八元之範圍內為有理由，應予准許
    ，通此範圍部分之請求則屬無理由，不應准許。原判決駁回上訴人上開不應准許
    部分之請求，核無違誤。上訴意旨，指摘該部分原判決不當，求予廢棄改判，為
    無理由，應予駁回。
八、本件事證已臻明確，兩造其餘主張及攻擊防禦方法，核判決結果不生影響，爰不
    予以論究。
九、據上論結，本件上訴為無理由，依民事訴訟法第四百四十九條第一項、第七十八
    條，判決如主文。
中      華      民      國    九十      年      六      月    二十六    日
~B1民事第五庭審判長法  官  陳滿賢
~B2                法  官  簡清忠
~B3                法  官  林松虎
右為正本係照原本作成。
不得上訴。
~B                書記官  陳信和
中      華      民      國    九十      年      六      月    二十八    日
                                                                        Ｈ


司法院資訊處製作；財團法人民間司法改革基金會備份。
